【裁判字號】    95,簡,304
【裁判日期】    950928
【裁判案由】    所得稅法
【裁判全文】
臺北高等行政法院判決
                                     95年度簡字第00304號
原      告  巴第費琳股份有限公司
代  表  人  甲○○
被      告  財政部臺北市國稅局
代  表  人  許虞哲（局長）住同上
送達代收人  乙○○
上列當事人間因所得稅法事件，原告不服財政部中華民國95年3
月6 日案號：第00000000號訴願決定，提起行政訴訟。本院判決
如下：
    主  文
原告之訴駁回。
訴訟費用由原告負擔。
    事  實
一、事實概要：
    緣原告於93年間給付黃惠美未達起扣點之薪資所得計新臺幣
    （下同）20,853元，未依所得稅法第89條第3 項規定，據實
    申報免扣繳憑單，被告機關遂依行為時所得稅法第111條第2
    項暨罰金罰鍰提高標準條例規定，處 7,500元之罰鍰。原告
    不服，主張員工資料繁多，誤將黃惠美6月份薪資20,853 元
    登為黃雪玉，已於94年4月1日申請更正為正確資料，並非蓄
    意虛報薪資等情，提起復查，未獲變更，提起訴願遭決定駁
    回，遂提起本件行政訴訟。
二、兩造聲明：
    (一)原告聲明求為判決：1.訴願決定、復查決定及原處分均撤
                          銷。
                        2.訴訟費用由被告負擔。
    (二)被告聲明求為判決：1.駁回原告之訴。
                        2.訴訟費用由原告負擔。
三、兩造之爭點：被告機關以原告未依所得稅法第89條第3 項規
    定，據實申報免扣繳憑單，處7,500元之罰鍰，是否適法？
    (一)原告主張之理由：
      1.依財政部國稅局之財政部稅務入口網登載問與答QA1716
        『各類所得扣（免）繳憑單如填報錯誤，應如何申請更
        正？』財政部稅務入口網答覆『扣繳單位在申報扣免繳
        憑單以後，如果發現資料內容填載錯誤；可以申請更正
        』，既然可以申請更正；為何對原告裁罰鍰 7,500元；
        若以未依規定據實申報免扣繳憑單，未據實應為短報所
        得額及虛報人頭或薪資給付金額，非對善良之扣繳義務
        人用以極嚴厲之行政處罰，原告不會為區區20,853元違
        反法令作不實之申報，況該項申報係人事資料誤植造成
        ，被告機關之處分顯有錯誤。
      2.原告申報各類（免）扣繳憑單係採用網路申報，作業依
        靠電腦登打，人事資料採用姓名筆劃產生順序，一不留
        意按錯鍵盤數字，黃雪玉與黃惠美按錯一個數字鍵，以
        致於誤植非原告所願；網路申報便利被告機關作業，造
        成錯誤之風險必須原告承擔，尚屬不公不義，被告機關
        遂依行為時所得稅法第111條第2項暨罰金罰鍰提高標準
        條例規定，對原告採極嚴厲之處分罰鍰 7,500元。原告
        建議對採用網路申報者應有獎勵，如營業稅錯誤率在5%
        內可以免罰，以免造成民怨。請判決如訴之聲明。
    (二)被告主張之理由：
      1.按「公私機關、團體、學校、事業或執行業務者每年所
        給付依前條規定應扣繳稅款之所得，及第14條第1 項第
        10類之其他所得，因未達起扣點，或因不屬本法規定之
        扣繳範圍，而未經扣繳稅款者，應於每年1 月底前，將
        受領人姓名、住址、國民身分證統一編號及全年給付金
        額等，依規定格式，列單申報主管稽徵機關；…」、「
        私人團體或事業，違反第89條第3 項之規定，未依限填
        報或未據實申報或未依限填發免扣繳憑單者，處該團體
        或事業1千5百元之罰鍰，並通知限期補報或填發。逾期
        不補報或填發者，應按所給付之金額處該團體或事業百
        分之五之罰鍰。」分別為行為時所得稅法第89條第3 項
        及第111條第2項所明定。復按「主旨：稅法所定罰鍰罰
        金，業經行政院依「勘亂時期罰金罰鍰提高標準條例」
        （註：現行法修正為「罰金罰鍰提高標準條例」）第1
        條前段及第3 條規定，予以提高倍數，並自72年9月1日
        起施行。說明：…三、各項稅法所定罰金、罰鍰提高倍
        數如次：（一）「所得稅法第104條至第107條、第111
        條之罰鍰數額，均提高為5倍。」為財政部72年9月23日
        台財稅第36749號函所明釋。又按「依所得稅法第111條
        第2 項規定應處罰鍰案件，有左列情形之一者，情節輕
        微，減輕或免予處罰：…二、私人團體、事業未依限填
        報或未據實申報或未依限填發免扣繳憑單，已自動補報
        或填發免扣繳憑單而不符前款規定…，按應處罰鍰減輕
        二分之一。」為稅務違章案件減免處罰標準第5條第2款
        所明定。
      2.本件原告遭檢舉虛報薪資所得案，嗣經被告查得原告於
        93年間給付黃惠美未達起扣點之薪資所得20,853元，未
        依所得稅法第89條第3 項規定，據實申報免扣繳憑單，
        而填報為黃雪玉之薪資所得，乃依行為時所得稅法第11
        1條第2 項暨罰金罰鍰提高標準條例規定，處7,500元之
        罰鍰。
      3.原告主張員工資料繁多，誤將黃惠美6 月份薪資20,853
        元登為黃雪玉，已於94年4月1日申請更正為正確資料，
        並非蓄意虛報薪資等情。經查原告於93年間給付黃惠美
        未達起扣點之薪資所得計20,853元，未依規定據實申報
        免扣繳憑單，此為原告所不爭。又按基於稅捐稽徵之目
        的，所得稅法第89條第3 項明定將免扣繳憑單責由扣繳
        義務人於每年1 月底前據實申報，亦即以立法課予扣繳
        義務人申報之行為義務，本件原告於申報時既未依規定
        據實申報免扣繳憑單，審其違章情節，核有該當處罰要
        件存在之事證，其違反法律上賦予之作為義務，自應遭
        受行政處罰，所稱尚無足採；又本件於94年3 月28日經
        檢舉在案，嗣原告於94年4月4日始向被告所屬大安分局
        申請更正，其於被告受理檢舉查獲後始補報，亦無前開
        稅務違章案件減免處罰標準減半處罰規定之適用，從而
        被告按法定裁罰金額予以處罰，計 7,500元，徵諸首揭
        法條及函釋規定，尚無違誤。
      4.據上論述，本件原處分及所為復查、訴願決定均無違誤
        ，為此請求判決如被告答辯之聲明。
    理  由
一、本件被告處原告罰鍰7,500 元，罰鍰數額在20萬元以下（司
    法院曾依行政訴訟法第219 條第2 項之規定，將行政訴訟法
    第229 條第1 項之簡易案件金額提高為20萬元，並自93 年1
    月1 日起施行），係屬行政訴訟法第229 條第1 項第2款 規
    定之涉訟事件，應依簡易訴訟程序進行之，先予明。
二、本件被告代表人原為張盛和，訴訟中變更為許虞哲，業據被
   告新任代表人提出承受訴訟狀聲明承受訴訟，核無不合，應
   予准許。
三、按「公私機關、團體、學校、事業或執行業務者每年所給付
    依前條規定應扣繳稅款之所得，及第14條第1 項第10類之其
    他所得，因未達起扣點，或因不屬本法規定之扣繳範圍，而
    未經扣繳稅款者，應於每年1 月底前，將受領人姓名、住址
    、國民身分證統一編號及全年給付金額等，依規定格式，列
    單申報主管稽徵機關；並應於2 月10日前，將免扣繳憑單填
    發納稅義務人。」、「…私人團體或事業，違反第89條第3
    項之規定，未依限填報或未據實申報或未依限填發免扣繳憑
    單者，處該團體或事業1,500 元之罰鍰，並通知限期補報或
    填發；逾期不補報或填發者，應按所給付之金額處該團體或
    事業5%之罰鍰。但最低不得少於3,000 元。」分別為行為時
    所得稅法第89條第3 項及第111 條第2 項所明定。次按「依
    所得稅法第111 條第2 項規定應處罰鍰案件，有左列情形之
    一者，情節輕微，減輕或免予處罰。…2 、私人團體、事業
    未依限填報或未據實申報或未依限填發免扣繳憑單，已自動
    補報或填發免扣繳憑單而不符前款規定…，按應處罰鍰減輕
    1/2 。」為稅務違章案件減免處罰標準第5 條第2 款所明定
    。復按「所得稅法第104 條至第107 條、第111 條之罰鍰數
    額，均提高為5 倍，並自72年9 月1 日起施行。」經行政院
    依勘亂時期罰金罰鍰提高標準條例（該法律名稱已於80年5
    月6 日修正為「罰金罰鍰提高標準條例」）第1 條前段及第
    3 條規定，於72 年8月27日以台72規字第15821 號令發布提
    高在案。
四、本件原告於93年間給付黃惠美未達起扣點之薪資所得計20,8
    53元，未依所得稅法第89條第3 項規定，據實申報免扣繳憑
    單，被告機關遂依行為時所得稅法第111 條第2 項暨罰金罰
    鍰提高標準條例規定，處7,500 元之罰鍰。原告不服，提起
    復查，未獲變更，提起訴願遭決定駁回，循序起訴意旨如事
    實欄所載。
五、查經查原告於93年間給付黃惠美未達起扣點之薪資所得計20
    ,853 元 ，未依規定據實申報免扣繳憑單，此有各類所得資
    料申報書附原處分卷可稽，亦為原告所不爭，是被告以原告
    給付黃惠美未達起扣點之薪資所得20,853元，未依所得稅法
    第89條第3 項規定，據實申報免扣繳憑單，而填報為黃雪玉
    之薪資所得，乃依行為時所得稅法第111 條第2 項暨罰金罰
    鍰提高標準條例規定，處7,500 元之罰鍰，洵屬有據。
六、原告雖主張員工資料繁多，誤將黃惠美6 月份薪資20,853元
    登為黃雪玉，已於94年4 月1 日申請更正為正確資料，並非
    蓄意虛報薪資云云；惟按「人民違反法律上之義務而應受行
    政罰之行為，法律無特別規定時，雖不以出於故意為必要，
    仍須以過失為其責任條件。但應受行政罰之行為，僅須違反
    禁止規定或作為義務，而不以發生損害或危險為其要件者，
    推定為有過失，於行為人不能舉證證明自己無過失時，即應
    受處罰。」司法院釋字第275 號解釋甚明。又基於稅捐稽徵
    之目的，所得稅法第89條第3 項明定將免扣繳憑單責由扣繳
    義務人於每年1 月底前據實申報，亦即以立法課予扣繳義務
    人申報之行為義務。原告於申報時既未依規定據實申報免扣
    繳憑單，已違反法律上賦予之作為義務，自應受行政處罰；
    又本件於94年3 月28日經檢舉在案，有檢舉書附原處分卷可
    稽，而原告於94年4 月4 日始向被告所屬大安分局申請更正
    ，其於被告受理檢舉查獲後始補報，亦無前開稅務違章案件
    減免處罰標準減半處罰規定之適用，從而被告按法定裁罰金
    額予以處罰計7,500 元，並無違誤。復查及訴願決定遞予以
    維持，亦無不合；原告訴請撤銷，為無理由，應予駁回。又
    本件係適用簡易訴訟程序，爰不經言詞辯論逕為判決。
據上論結，本件原告之訴為無理由，爰依行政訴訟法第233條第1
項、第98條第3項前段，判決如主文。
中    華    民    國    95    年    9    月    28     日
                    第六庭法  官  許瑞助
上為正本係照原本作成。
本件以訴訟事件所涉及之法律見解具有原則性者為限，始得於本
判決送達後20日內向本院提出上訴狀並表明上訴理由，如已於本
判決宣示後送達前提起上訴者，應於判決送達後20日內補具上訴
理由（均按他造人數附繕本），且經最高行政法院許可後方得上
訴。
中    華    民    國    95    年    9    月    28     日
                          書記官  吳芳靜


司法院資訊處製作；財團法人民間司法改革基金會備份。
